【裁判字號】    99,司執消債更更,3
【裁判日期】    990712
【裁判案由】    更生之執行
【裁判全文】
臺灣嘉義地方法院民事裁定       99年度司執消債更更字第3號
聲  請  人
即  債務人  戊○○○
訴訟代理人  嚴庚辰律師
債  權  人  台北富邦商業銀行股份有限公司
法定代理人  癸○○
債  權  人  乙○(台灣)商業銀行股份有限公司
法定代理人  甲○○
債  權  人  澳商澳盛銀行集團股份有限公司
法定代理人  庚○○
債  權  人  京城商業銀行股份有限公司
法定代理人  壬○○
債  權  人  香港商香港上海豐銀行股份有限公司
法定代理人  丙○○
債  權  人  萬泰商業銀行股份有限公司
法定代理人  辛○○
代  理  人  李明書
債  權  人  永豐商業銀行股份有限公司
法定代理人  李明源
訴訟代理人  丁○○
債  權  人  渣打國際商業銀行股份有限公司
法定代理人  己○○
上列債務人聲請消費者債務清理事件，經本院於98年4月15日以
98年度消債更字第37號裁定開始更生程序，本院裁定如下：
    主  文
債務人所提如附件所示之更生方案應予認可。
債務人在未依更生條件全部履行完畢前，應受如附表之生活限制
。
    理  由
一、債務人更生方案意旨略以：債務人現無擔保及無優先權債務
    總額為766,217元，每期願清償4,700元，並自認可方案裁定
    確定之翌日起，依債權比例於每月12日分別電匯給各債權人
    ，共計清償8年，並以1個月為1期，共計清償96期，清償總
    金額為451,200元，無擔保及無優先權債權人受清償成數為
    58.8％（詳參附件債務人更生方案）。
二、按債務人有薪資、執行業務所得或其他固定收入，法院認更
    生方案之條件公允者，得不經債權人會議可決，逕依債務人
    之聲請或依職權以裁定認可更生方案；法院為認可之裁定時
    ，因更生方案履行之必要，對於債務人在未依更生條件全部
    履行完畢前之生活程度，得為相當之限制，消費者債務清理
    條例第64條第1項、第62條第2項分別定有明文。申言之，消
    費者債務清理條例之目的，除保障債權人集團性滿足之最大
    化及公平化外，並為賦與債務人重建復甦其經濟生活之機會
    ，故消費者債務清理程序制度之構築首需強調生活再建及破
    綻預防，提高債務人工作意願並改善其生活習慣，使能重新
    出發，從而保障其生存權，並促進其義務遂行能力，儘可能
    永續性回復信用。是若還款額度逾越所能負擔之極限過大，
    債務人勢必無以清償，終至喪失其還債之意願，則債權人則
    因實際受償的金額降低，反蒙受實際不利益。因而更生方案
    是否合理、可行，應視債務人財產狀況（含現有資力與將來
    收入來源）、清償能力及經濟信用等評估，及考量債權人之
    受償額度（如「清算保障原則」─本條例64條第2項第4款參
    照），予以客觀判斷，始不違背前述說明。經查：
（一）債務人現任職於皖美實業有限公司，駐家福嘉義店，每月
      薪資為9,100元，此經債務人於98年消債更字第37號陳報
      在案，並有扣繳憑單、職務調動同意書、該公司98年3月3
      日（98）皖美字第28號函文在卷可參，堪信屬實。又債務
      人前於99年3月3日調查庭自陳：「（事務官問：每個月是
      否可償還7千元？）沒辦法。」、「（事務官問：每月薪
      資為13,500元？）如果有加班的話，每個月才有13,500
      元。」；複代理人並陳明：「債務人公司考慮債務人自身
      狀況，所以每天才有多2個小時加班，且無法保障是否長
      久，如果沒有加班的話約9,000元至11,000元。」（見本
      院99年3月3日調查筆錄第1頁）。準此，本院認債人每月
      實領固定薪資為9,100元至13,500元不等，經折衷酌計債
      務人每月薪資為11,000元，合先敘明。
（二）債務人提出之更生方案是否公允：
    1.債務人主張更生方案履行期間每月個人必要生活費用為6,
      231元（包括膳食費4,500元、電話費500元、水費瓦斯費6
      59元、電費572 元等項目）等語。經查，行政院內政部所
      公佈98年度台灣省低收入戶每人每月平均最低基本生活費
      為9,829元，此經行政院內政部98年度台內社字第0980031
      312號函公告在案。債務人既主張每月必要費用僅須6,231
      元，尚且低於前揭最基本之生存權保障標準之9,829元，該
      部分支出自難認非屬適當且必要。經上計算，債務人每月
      收入11,000元，扣除更生方案履行期間每月必要支出為6,
      231元後，僅餘4,769元（計算式：11,000元－6,231元＝
      4,769元），所提之更生方案係將剩餘金額中提列4,700元
      作為每月更生還款金額，另酌留69元作為債務人應急之用，
      是債務人已勉力提出還款方案及金額，確有履行更生方案
      之誠意。又系爭方案清償總金額451,200元，債務總清償
      成數為58.8％，堪認清償總額已達債權總額相當成數，債
      權人受償金額亦不致過低。
    2.況且本條例立法目的，除保障債權人集團性滿足之最大化
      及公平性外，並為賦與債務人重建復甦經濟生活之機會。
      本件債務人更生方案已盡其償還能力，同前所述，如更生
      方案不予認可，依本條例規定唯有開始進行清算，債務人
      名下無任何財產，未具清算實益，反易致使債權人一無所
      得，對債權人同為不利尤甚。且若還款額度逾越債務人所
      能負擔之極限過大，債務人勢必無法清償，終至喪失其還
      債之意願，則債權人實際受償之金額勢必大幅降低，因而
      反受實質之不利益，適有害於債權人債權之保障與本條例
      為重建債務人經濟生活之立法目的。
    3.本院衡酌前情，認債務人已提出其最大限度之還款方案及
      金額、確有履行更生方案之誠意，且該更生方案公允、適
      當且可行。
三、綜上所述，本件債務人確有薪資固定收入，所提更生方案條
    件公允，且亦無同條例第63條、第64條第2項所定不應認可
    之消極事由存在，揆諸消費者債務清理條例之立法目的，為
    保障債權人公平受償，並謀求消費者經濟生活之更生，則本
    件更生方案自應予認可，另依消費者債務清理條例第62條第
    2 項之規定，在債務人未依更生條件全部履行完畢前之生活
    程度，裁定為相當之限制，爰裁定如主文。
中    華    民    國    99    年    7     月    12    日
                  民事第一庭司法事務官  葉佩如
上為正本係照原本作成。
如不服本裁定，應於裁定送達後10日內，以書狀向本院提出異議
。
中    華    民    國    99    年    7     月    12    日
                            書  記  官  林昱宏

司法院資訊處製作；財團法人民間司法改革基金會備份。
